【裁判字號】    98,交訴,16
【裁判日期】    990113
【裁判案由】    公共危險
【裁判全文】
臺灣臺東地方法院刑事判決              98年度交訴字第16號
公  訴  人  臺灣臺東地方法院檢察署檢察官
被      告  甲○○
選任辯護人  李泰宏律師
上列被告因公共危險案件，經檢察官提起公訴（98年度偵字第
1617號），被告於準備程序中為有罪之陳述，經本院合議庭裁定
以簡式審判程序審理，判決如下：
    主  文
甲○○駕駛動力交通工具肇事，致人受傷而逃逸，處有期徒刑柒
月。緩刑貳年，緩刑刑期內付保護管束，並應向執行檢察官指定
之公益團體、地方自治團體或社區，提供伍拾小時之義務勞務。
    犯罪事實
一、甲○○於民國98年7月21日晚上8時57分許，駕駛車牌號碼
    7400-HU號自小客車，沿臺東縣臺東市開封橋由南往北方向
    行駛，適有丙○○於飲用酒類後，明知其於飲酒後已達不能
    安全駕駛動力交通工具之程度，仍騎乘車牌號碼DPK-29號輕
    型機車，沿臺東縣臺東市開封橋由北往南方向行駛至該處對
    向車道，跨越雙黃線逆向行駛，甲○○因閃避不及而與丙○
    ○之上開機車發生擦撞，致丙○○人車倒地而受有頭部外傷
    合併臉部擦傷、頭皮血腫、右上肢、兩下肢及腹部多處擦挫
    傷等傷害（所涉過失傷害罪嫌，業經撤回告訴，而由臺灣臺
    東地方法院檢察署以98年度偵字第1617號為不起訴處分確定
    在案）。詎甲○○雖預見在駕駛過程當中，如與他人所騎乘
    之機車發生擦撞，極有可能發生機車失控人車倒地受傷之結
    果，竟另基於縱令有人受傷，無人將傷者送醫或報警處理，
    亦不違其本意之肇事逃逸之間接故意，未立即停車察看及採
    取救護或其他必要措施，並靜待警方到場處理以釐清肇事責
    任，即逕行駕車逃逸。嗣經目睹肇事經過之同向車道後方之
    他車駕駛張藍尹記下上開肇事車輛之車牌號碼並報警處理，
    始悉上情。
二、案經丙○○告訴暨臺東縣警察局臺東分局報請臺灣臺東地方
    法院檢察署檢察官偵查起訴。
    理  由
一、本件被告甲○○所犯係死刑、無期徒刑或最輕本刑為3年以
    上有期徒刑或高等法院管轄第一審案件以外之罪，其於準備
    程序進行中，先就被訴事實為有罪之陳述，經本院告知簡式
    審判程序之旨，並聽取檢察官及被告之意見後，經合議庭裁
    定由受命法官獨任進行簡式審判程序，是依刑事訴訟法第
    273條之2規定，本件之證據調查，不受同法第159條第1項、
    第161條之2、第161條之3、第163條之1及第164條至第170條
    規定之限制，合先敘明。
二、上揭犯罪事實，業據被告於本院審理中坦白承認（見本院卷
    第18、25至27頁），核與證人即告訴人丙○○於警詢及偵查
    中所證述之受傷情節（見警卷1第1至5頁、偵卷第13至17頁
    ）、目擊證人張藍尹於警詢中所證稱其目睹被告所駕駛之上
    開車輛與告訴人所騎乘之機車發生擦撞，致告訴人人車倒地
    而受有傷害，然被告未下車察看，即逕行駕車離去（見偵卷
    第4至5頁）等情節大致相符，並有臺東縣警察局臺東分局道
    路交通事故現場圖、道路交通事故調查報告表（一）、（二
    ）、道路交通事故談話紀錄表、當事人酒精測定紀錄表、臺
    東縣警察局道路交通事故肇事人自首情形紀錄表、臺東縣警
    察局東警交字第T00000000 、T00000000號舉發違反道路交
    通管理事件通知單、疑似道路交通事故肇事逃逸追查表、刑
    案現場勘察採證報告、肇事現場及車損照片94張等件在卷可
    稽（見警卷1第6、14至23、28至39頁、警卷2第1至19頁、偵
    卷第7至8頁）。而告訴人確因本件車禍致受有頭部外傷合併
    臉部擦傷、頭皮血腫、右上肢、兩下肢及腹部多處擦挫傷等
    傷害之事實，亦有馬偕紀念醫院臺東分院98年8月14日乙種
    診斷證明書在卷可稽（見警卷1第24頁），足徵被告上開任
    意性自白與事實相符。
三、按刑法第185條之4之肇事逃逸罪，其客觀構成要件為行為人
    駕駛動力交通工具肇事，且致人死傷而逃逸，主觀要件則須
    行為人對致人死傷之事實有所認識，並進而決意擅自逃離肇
    事現場，始足當之（最高法院97年度臺上字第4456號判決可
    資參照）。所謂「行為人對致人死傷之事實有所認識」之故
    意態樣，包括直接故意與間接故意。所謂直接故意，係指行
    為人明知已駕車肇事而致人死傷之結果，仍決意駕車逃離現
    場；至於間接故意，係指行為人尚未確知駕車有無肇事或有
    無致人死傷，然其雖預見有駕車肇事而發生致人死傷結果之
    可能，仍基於縱令有人死傷，無人將傷（死）者送醫或報警
    處理，亦不違反其本意之決意駕車逃離肇事現場。查被告於
    肇事後，經警對其實施呼氣酒精濃度測試結果，其測試值為
    零，此有當事人酒精測定紀錄表1紙在卷可憑（見警卷第17
    頁），顯見被告於肇事時並未喝酒，意識甚為清醒；又被告
    所駕駛之車輛與自對向車道跨越雙黃線逆向行駛之告訴人所
    騎乘之機車係迎面發生擦撞，以被告斯時之精神狀態而言，
    衡情被告主觀上已預見在駕駛過程當中，如與他人所騎乘之
    機車發生擦撞，極有可能發生機車失控人車倒地受傷之結果
    。再依刑案現場勘察採證報告及車損照片顯示之情形觀之，
    被告所駕駛之車輛與告訴人所騎乘之機車發生擦撞後，被告
    車輛左側邊照後鏡塑膠殼斷裂、鏡面掉落，左車門與左後車
    輪亦有摩擦痕；告訴人之機車左前側邊葉子板破裂，左前側
    邊避震器有轉移性之黑色摩擦痕，腳踏板下襯板斷裂，機車
    車殼與車頭扭曲變形，參諸告訴人之上開機車倒地後亦因滑
    行而造成兩處刮地痕、告訴人係因人車倒地而受有頭部外傷
    合併臉部擦傷、頭皮血腫、右上肢、兩下肢及腹部多處擦挫
    傷之傷害等情，足見兩車撞擊時有相當之力道與聲響，則依
    肇事當時情形觀之，被告對於與告訴人所騎乘之機車發生擦
    撞，極有可能發生機車失控人車倒地受傷之結果已有所認識
    ，詎被告仍未下車察看即駕車離去，而未對告訴人採取任何
    救護或其他必要措施，益證被告於客觀上有肇事逃逸之行為
    ，其主觀上具肇事逃逸之犯意至明。本件事證明確，被告犯
    行洵堪認定，應依法論科。
四、按刑法第185條之4之肇事致人死傷逃逸罪，其立法目的在於
    促使駕駛人於肇事後，能對被害人即時救護，以減少傷亡，
    維護交通安全。是該罪之成立祇要行為人有駕駛動力交通工
    具肇事，致人死傷而逃逸之事實為已足，至於肇事之過失責
    任誰屬，則非所問；亦不因現場有無他人即時救護被害人而
    異其認定（最高法院98年度臺上字第4965號、93年度臺上字
    第1973號判決可資參照）。核被告所為，係犯刑法第185條
    之4之肇事逃逸罪。爰審酌被告肇事而致人受傷後，未停車
    即時施以救助或採取其他必要措施，並靜待警方到場處理以
    釐清肇事責任，旋即駕車離去，罔顧告訴人之生命、身體安
    全，且嚴重影響車禍肇事之調查及告訴人民事求償權之行使
    ，惟念及其於犯後尚能坦承犯行，且積極與告訴人成立訴訟
    上和解（見本院98年度交附民字第27號卷第3頁），兼衡酌
    告訴人所受傷勢程度、過失傷害部分業經被害人撤回告訴、
    被告犯罪之動機、目的、手段、品行、生活狀況及智識程度
    等一切情狀，量處如主文所示之刑。又被告未曾因故意犯罪
    受有期徒刑以上刑之宣告，此有臺灣高等法院被告前案紀錄
    表在卷可稽，其因一時失慮，致罹刑典，犯後業已坦承犯行
    ，且經告訴人就過失傷害部分表明不予追究而撤回告訴，是
    其經此次起訴審判後，當能知所警惕而無再犯之虞，本院因
    認所宣告之刑，以暫不執行為適當，爰依刑法第74條第1項
    第1款之規定宣告緩刑2年；另被告駕車肇事逃逸，顯見其守
    法意識不足，對他人之生命及身體亦缺乏尊重，為督促被告
    確實悔過向善，並協助其有正確法律觀念，爰併依刑法第93
    條第1項第2款之規定，令被告於緩刑期內付保護管束，並應
    向執行檢察官指定之公益團體、地方自治團體或社區，提供
    50小時之義務勞務，以啟自新。
據上論斷，應依刑事訴訟法第273條之1第1項、第299條第1項前
段，刑法第185條之4、第74條第1項第1款、第2項第5款、第93條
第1項第2款，判決如主文。
本案經檢察官乙○○到庭執行職務。
中    華    民    國    99    年     1    月    13    日
                  交通法庭  法  官  彭凱璐
以上正本證明與原本無異。
如不服本判決應於收受送達後10日內向本院提出上訴書狀，並應
敘述具體理由；其未敘述上訴理由者，應於上訴期間屆滿後20日
內向本院補提理由書（均須按他造當事人之人數附繕本）。「切
勿逕送上級法院」。告訴人或被害人對於本判決如有不服，請書
具不服之理由狀，請求檢察官上訴者，其上訴期間之計算係以檢
察官收受判決正本之日期為準。
                            書記官  陳憶萱
中    華    民    國    99    年    1     月    13    日
附錄論罪科刑法條：
中華民國刑法第185條之4
駕駛動力交通工具肇事，致人死傷而逃逸者，處6月以上5年以下
有期徒刑。


司法院資訊處製作；財團法人民間司法改革基金會備份。
